臺灣南投地方法院民事簡易判決
111年度埔簡字第28號
原      告  鍾忠義  
訴訟代理人  許崇賓律師（法扶律師）
被      告  羅慶煌  

上列當事人間請求損害賠償（交通）事件，本院於民國111年6月
22日言詞辯論終結，判決如下：
    主      文
被告應給付原告新臺幣7萬3,531元，及自民國111年1月12日起至
清償日止，按週年利率百分之5計算之利息。
原告其餘之訴駁回。
訴訟費用由被告負擔百分之6，餘由原告負擔。
本判決原告勝訴部分得假執行。
原告其餘假執行之聲請駁回。
    事實及理由
壹、程序事項：
一、按訴狀送達後，原告不得將原訴變更或追加他訴，但擴張或
    減縮應受判決事項之聲明者，不在此限（民事訴訟法第255
    條第1項第3款）。經查，原告起訴聲明第1項原以：被告應
    給付原告新臺幣（下同）127萬2,997元，及自起訴狀繕本送
    達翌日起至清償日止，按週年利率5%計算之利息。嗣聲明迭
    經變更，原告最後訴之聲明第1項為：被告應給付原告93萬7
    ,773元，及自起訴狀繕本送達翌日起至清償日止，按週年利
    率5%計算之利息。核屬減縮應受判決事項之聲明，應予准許
    。
貳、實體事項：
一、原告主張：被告於民國109年5月16日13時45分許，駕駛車牌
    號碼00-0000號自用小貨車（下稱系爭車輛），沿南投縣埔
    里鎮南村一巷由西往東方向行駛，行經南村一巷與南村巷之
    交岔路口（下稱系爭路口）時，本應注意汽車行至無號誌之
    交岔路口，車道數相同時，轉彎車應暫停讓直行車先行，而
    當時雖天候雨、路面濕潤，惟日間自然光線、柏油路面、無
    缺陷、無障礙物、視距良好，應無不能注意之情形，竟疏未
    注意，未暫停讓直行車先行而貿然左轉。適有原告騎乘車牌
    號碼000-000號普通重型機車（下稱系爭機車），沿南投縣
    埔里鎮南村一巷由北往南方向行駛至系爭路口，本應注意行
    經無號誌之交岔路口，應減速慢行，作隨時停車之準備，亦
    疏未注意，未減速慢行而貿然直行，被告駕駛之系爭車輛左
    側車身遂與原告之左腳發生碰撞，致原告受有左側腓骨幹移
    位第Ⅱ型開放性骨折、左側小腿前肌群肌肉及肌腱損傷、左
    小腿前側開放性傷口、後側開放性傷口等傷害（下稱系爭傷
    害）。被告上開過失行為，業經本院刑事庭以110年度埔交
    簡字第95號刑事判決（下稱系爭刑事判決）判處被告過失傷
    害罪，處拘役20日。原告因上開車禍受有財產及非財產上之
    損害，被告應賠償原告127萬597元，細項為：醫療費用2萬1
    ,369元、醫療器材費用2,068元、看護費用10萬4,800元、交
    通費用9,536元、精神慰撫金80萬元。原告不爭執帶狀皰疹
    眼疾與本件車禍無相當因果關係，並捨棄蕭欣衛診所醫療費
    用、至蕭欣衛診所交通費用、不能工作損失，至於埔里基督
    教醫院看眼科之醫療費用及所支出支交通費，請鈞院扣除。
    爰依民法第184條第1項前段、第191條之2、第193條第1項、
    第195條規定，提起本件訴訟等語。並聲明：㈠被告應給付原
    告93萬7,773元，及自起訴狀送達翌日起至清償日止，按週
    年利率5%計算之利息。㈡願供擔保，請准宣告假執行。　　
二、被告則以：帶狀皰疹眼疾與本件車禍無關聯性，原告去蕭欣
    衛診所是去治療帶狀皰疹眼疾，此部分所支出之醫療費用、
    交通費用與本案無關。原告本身沒有在工作，整天在仁愛公
    園閒晃，不得請求不能工作損失等語，資為抗辯。並聲明：
    原告之訴駁回。
三、經查，被告於109年5月16日13時45分許，駕駛系爭車輛，沿
    南投縣埔里鎮南村一巷由西往東方向行駛，行經系爭路口時
    ，本應注意汽車行至無號誌之交岔路口，車道數相同時，轉
    彎車應暫停讓直行車先行，而當時雖天候雨、路面濕潤，惟
    日間自然光線、柏油路面、無缺陷、無障礙物、視距良好，
    應無不能注意之情形，竟疏未注意，未暫停讓直行車先行而
    貿然左轉。適有原告騎乘系爭機車，沿南投縣埔里鎮南村一
    巷由北往南方向行駛至系爭路口，本應注意行經無號誌之交
    岔路口，應減速慢行，作隨時停車之準備，亦疏未注意，未
    減速慢行而貿然直行，被告駕駛之系爭車輛左側車身遂與原
    告之左腳發生碰撞，致原告受有系爭傷害。被告上開過失行
    為，業經本院刑事庭以系爭刑事判決判處被告過失傷害罪，
    處拘役20日等情，有埔里基督教醫院109年9月28日診斷證明
    、系爭刑事判決、公路監理電子閘門、道路交通事故調查卷
    宗、交通部公路總局臺中區監理所南投縣區車輛行車事故鑑
    定會鑑定意見書（南投縣區0000000案）、交通部公路總局
    車輛行車事故鑑定覆議會覆議意見書（0000000案）在卷可
    參（本院卷第31、175-179、207-209、251-274、277-282、
    283-288頁），並經本院調取系爭刑事卷宗核閱屬實，且為
    被告所不爭執（本院卷第326-327頁）。另被告對於原告支
    出之埔里基督教醫院醫療費用（扣除眼科）、醫療器材費用
    、看護費用、埔里基督教醫院交通費用（扣除眼科），亦不
    爭執（本院卷第326-327頁）。從而，原告上開主張之事實
    ，堪信為真實。
四、本院得心證理由：
    ㈠按因故意或過失，不法侵害他人之權利者，負損害賠償責
      任；汽車、機車或其他非依軌道行駛之動力車輛，在使用
      中加損害於他人者，駕駛人應賠償因此所生之損害。但於
      防止損害之發生，已盡相當之注者，不在此限（民法第18
      4條第1項前段、第191條之2）。不法侵害他人之身體或健
      康者，對於被害人因此喪失或減少勞動能力或增加生活上
      之需要時，應負損害賠償責任（民法第193條第1項）。不
      法侵害他人之身體、健康、名譽、自由、信用、隱私、貞
      操，或不法侵害其他人格法益而情節重大者，被害人雖非
      財產上之損害，亦得請求賠償相當之金額（民法第195條
      第1項前段）。又按當事人主張有利於己之事實者，就其
      事實有舉證之責任（民事訴訟法第277條本文）。經查，
      原告主張其因被告上開侵權行為受有系爭傷害等節，業如
      前述，是被告自應就原告因本件車禍事故所受損害結果負
      賠償責任。惟就原告所主張之賠償責任之範圍、項目、金
      額等節，仍應由主張損害賠償責任之原告舉證以實其說，
      如原告未能舉證，即不能認原告該部分之主張為有理由。
      爰就原告主張之損害賠償金額，逐一認定並論述如下：
　　⒈醫療費用部分：
　　  查原告因本件車禍受有系爭傷害，至埔里基督教醫院治療
      ，支出醫療費用2萬1,369元等情，有埔里基督教醫院醫療
      費用收據、埔里基督教醫院111年2月25日埔基病歷字第11
      10020572B號函所附住院醫療費用明細可參（本院卷第49-
      119、305-309頁），且被告就埔里基督教醫院醫療費用（
      扣除眼科），並不爭執。而原告於附表一編號1、3、4、5
      所支出醫療費用之就醫科別均為眼科，並非系爭傷害所生
      之損害，應予扣除，是原告請求醫療費用1萬9,679元【計
      算式：21,000-000-000-000-000=19,679】，核屬有據，
      應予准許。逾此範圍之請求，則無理由。
　　⒉醫療器材費用部分：
　　　原告支出醫療器材費用2,068元，有醫療器材收據可參（
      本院卷第139-147頁），且為被告所不爭執，是此部分請
      求核屬有據，應予准許。
　　⒊看護費用部分：
　　　⑴按親屬代為照顧被害人之起居，固係基於親情，但親屬
        看護所付出之勞力並非不能評價為金錢，雖因二者身分
        關係而免除被害人之支付義務，惟此種基於身分關係之
        恩惠，自不能加惠於加害人。故由親屬看護時雖無現實
        看護費之支付，仍應認被害人受有相當於看護費之損害
        ，得向加害人請求賠償，始符公平原則（最高法院94年
        度台上字第1543號判決意旨參照）。
　　　⑵查原告因系爭傷害於109年5月16日至埔里基督教醫院急
        診住院，於109年5月28日出院。於109年6月5日因傷口
        蜂窩性組織炎再次住院治療，於109年6月10日出院，兩
        次住院期間及傷後3個月內因活動不便，需全天候看護
        照顧等情，有埔里基督教醫院109年9月28日診斷證明、
        111年2月25日埔基病歷字第1110020572B號函可參（本
        院卷第31、305頁）。原告主張於住院期間有委請一般
        看護照護，每日2,400元，共支出3萬2,800元，有看護
        費用收據可參（本院卷第149-153頁）；於居家療養期
        間，則由母親及妹妹照顧看護，且為被告所不爭執（本
        院卷第326頁），依上開說明，應認原告受有相當於看
        護費之損害，得向被告請求賠償。而原告主張看護費之
        計算標準為專業看護費用每日2,400元，合乎一般行情
        ；主張需看護期間為住院期間及出院後30日，亦未超過
        上開之合理看護期間，是原告請求看護費為10萬4,800
        元【計算式：32,800＋（2,40030）＝104,800】，核屬
        有據，應予准許。
　　⒋交通費用部分：
　　　⑴按當事人已證明受有損害而不能證明其數額或證明顯有
        重大困難者，法院應審酌一切情況，依所得心證定其數
        額（民事訴訟法第222條第2項）。因此，損害賠償之訴
        ，原告已證明受有損害，有客觀上不能證明其數額或證
        明顯有重大困難之情事時，如仍強令原告舉證證明損害
        數額，非惟過苛，亦不符訴訟經濟之原則，於此種情形
        ，法院應審酌一切情況，依所得心證定其數額，以求公
        平。
　　　⑵經查，原告兩次住院期間及傷後3個月內因活動不便，需
        全天候看護照顧，並有搭乘計程車往來醫院之必要等情
        ，有埔里基督教醫院109年9月28日診斷證明、111年2月
        25日埔基病歷字第1110020572B號函可參（本院卷第31
        、305頁）。原告主張治療期間需家人駕車就醫，增加
        生活上之需要，致受有相當油資損害，惟此部分難以證
        明，應以南投縣計程車一般時段費率計算較為合理，而
        原告住所往返埔里基督教醫院32趟，共支出交通費用9,
        536元等語。查原告並未提出歷次加油費用單據，又依
        一般情形，汽車每次加油，應可供多次外出使用，故原
        告即便提出加油單據，仍難以特定每次往返醫院之交通
        費用金額，從而，原告對此部分損害之確實數額，在舉
        證上顯有重大困難，而有民法第222條第2項之適用，由
        本院審酌一切情況，依所得心證定其數額。本院審酌原
        告住所至醫療院所之距離、路程時間，認為依南投縣計
        程車一般時段費率計算原告支出之交通費用，不失為一
        合理之參考標準。
　　　⑶查原告之住所為南投縣○○鎮○村○巷0○0號，有原告個人戶
        籍資料可參（本院卷第203頁），原告住所至埔里基督
        教醫院之距離為3.1公里，參照南投縣計程車費率「前1
        ,500公尺以內起跳價100元、每250公尺續程價5元」計
        算，有南投縣計程車費率表、Google地圖可參（本院卷
        第155-160頁），則原告至埔里基督教醫院之每趟交通
        費用為135元【計算式：100+75＝135】。又附表二編號
        2至4之交通費用係用於眼科，並非系爭傷害所生之損害
        ，應予扣除，是原告往返埔里基督教醫院應為29趟，得
        請求之交通費用為7,830元【計算式：135229＝7,830
        】。逾此範圍之請求，則無理由。
　　⒌精神慰撫金部分：
　　　⑴按不法侵害他人之人格權，被害人受有非財產上損害，
        請求加害人賠償相當金額之慰撫金時，法院對於慰撫金
        之量定，應斟酌實際加害情形、所造成之影響、被害人
        痛苦之程度、兩造之身份、地位、經濟情形及其他各種
        狀況，以核定相當之數額（最高法院47年台上字第1221
        號、51年台上字第223號判例意旨參照）。
　　　⑵經查，原告為國中畢業，未婚，並自陳：因系爭傷害需
        經一段時間治療及休養，生活皆需仰賴母親照料，身心
        受有極大痛苦，日後仍須面對復健之漫漫長路，且被告
        於本件車禍後迄今仍不願做出合理賠償，更另原告情緒
        難以平復等語（本院卷第25-27頁），並有原告個人戶
        籍資料可參（本院卷第203頁）。被告為高中畢業，已
        婚，並自陳：目前從事農業，種植茭白筍，一年收入大
        約20萬元（不扣除成本），有配偶及2位女兒等語（本
        院卷第327頁）。本院斟酌原告所受系爭傷害程度、對
        於身體、精神上所造成之痛苦及兩造之稅務電子閘門財
        產所得調件明細表（參限閱卷）等情形，認原告請求精
        神慰撫金部分，以12萬元為適當，逾此數額之請求，則
        屬過高。
　　⒍綜上，本件原告得請求被告賠償之金額為25萬4,377元（計
      算式：19,679+2,068+104,800+7,830+120,000=254,377）
      。
　　㈡原告應負與有過失責任：
　　⒈按損害之發生或擴大，被害人與有過失者，法院得減輕賠
      償金額，或免除之（民法第217條第1項）。揆其目的在謀
      求加害人與被害人間之公平，倘被害人於事故之發生亦有
      過失時，由加害人負全部賠償責任，未免失之過酷，是以
      賦與法院得減輕其賠償金額或免除之職權。而急重症病患
      身體狀況所致之危險因素，雖不得指係與有過失，但該危
      險因素原存有之不利益，應由其自行承擔；況醫學知識有
      其限制、人體反應亦具不確定性，倘被害人身體狀況之危
      險因素影響損害之發生或擴大，若令醫療過失之行為人賠
      償全部損害而有失公允時，理應類推適用上開被害人與有
      過失之規定，減輕該行為人之賠償責任，以維當事人間之
      公平（最高法院105年度台上字第136號判決意旨參照）。
      可知被害人之特殊體質，其特殊體質所生之損害，如令被
      告負擔全部損害賠償責任，亦有違公平原則，而應類推適
      用過失相抵之規定。
　　⒉經查，被告駕駛系爭車輛，於雨天行經無號誌交岔路口，
      左轉彎車未暫停讓直行車先行；被告騎乘系爭機車，於雨
      天行經無號誌交岔路口，未減速慢行，做隨時停車之準備
      等情，已如前述，足認被告為肇事主因，原告為肇事次因
      ，交通部公路總局臺中區監理所南投縣區車輛行車事故鑑
      定會鑑定意見書（南投縣區0000000案）、交通部公路總
      局車輛行車事故鑑定覆議會覆議意見書（0000000案）亦
      同此認定結果（本院卷第277-282、283-288頁）。另參原
      告因免疫力不佳，傷口癒合緩慢等情，有埔里基督教醫院
      109年9月28日診斷證明可參（本院卷第31頁）。經本院函
      詢埔里基督教醫院系爭傷害之合理休養期間為何，埔里基
      督教醫院函復：「正常狀況約半年可回復至一般情況，但
      本個案屬恢復較慢之病人」，有埔里基督教醫院111年2月
      25日埔基病歷字第1110020572B號函可參（本院卷第305頁
      ）。且原告上開情形，係因原告於2015年間曾經肺結核感
      染接受抗結核菌治療，通常免疫力較低下之病人較容易感
      染肺結核。故就個案有結核菌感染之病史，推斷原告屬免
      疫力較弱之族群，有埔里基督教醫院111年5月10日埔基病
      歷字第1100021422B號函可參（本院卷第391頁）。可知原
      告有免疫力不佳，傷口癒合緩慢之特殊體質，回復期間較
      一般人漫長，須支出更多之醫療費用、看護費用、交通費
      用，並承受更大之身心痛苦，惟此部分不應令被告負擔全
      部損害賠償責任。本院審酌兩造違反交通安全規範之情形
      、肇事原因力之強弱與過失之輕重，暨原告自身特殊體質
      之關聯性等一切情況，認系爭事故之發生，兩造應各負擔
      50%之過失責任，始為公允。依此，原告得向被告請求賠
      償金額應核減為12萬7,189元【計算式：254,37750%=127
      ,189，元以下四捨五入】。
　　㈢本件應扣除原告已領取強制汽車責任保險金：
　　　按保險人依強制汽車責任保險法規定給付保險金，視為加
      害人或被保險人損害賠償金額之一部分；加害人或被保險
      人受賠償請求時，得扣除之（強制汽車責任保險法第32條
      ）。準此，保險人所給付之保險金，可視為被保險人所負
      損害賠償金額之一部分，受害人倘已自保險金獲得滿足，
      自不得對被保險人或加害人再為請求。經查，原告因被告
      上開過失傷害行為，已於109年8月27日領取強制汽車責任
      保險5萬3,658元，有華南產物保險股份有限公司汽車險理
      賠部111年3月9日（111）華車賠字第0010號函可參（本院
      卷第311-315頁），依前揭說明扣除原告已領取強制汽車
      責任保險5萬3,658元後，原告得請求之金額為7萬3,531元
      【計算式：127,189-53,658=73,531】。
　　㈣按給付有確定期限者，債務人自期限屆滿時起，負遲延責
      任。給付無確定期限者，債務人於債權人得請求給付時，
      經其催告而未為給付，自受催告時起，負遲延責任。其經
      債權人起訴而送達訴狀，或依督促程序送達支付命令，或
      為其他相類之行為者，與催告有同一之效力（民法第229
      條第1項、第2項）。又遲延之債務，以支付金錢為標的者
      ，債權人得請求依法定利率計算之遲延利息。但約定利息
      較高者，仍從其約定利率。應付利息之債務，其利率未經
      約定，亦無法律可據者，週年利率為5%（民法第233條第1
      項、第203條）。本件原告對被告請求之侵權行為損害賠
      償債權，核屬無確定期限之給付，自應經原告之催告而未
      為給付，被告始負遲延責任，而原告之起訴狀繕本係於11
      1年1月11日送達於被告，有本院送達證書可憑（本院卷第
      195-197頁），而被告迄未給付，即應自起訴狀繕本送達
      翌日即111年1月12日起負遲延責任。故原告請求被告自起
      訴狀繕本送達翌日（111年1月12日）起至清償日止，按週
      年利率5%計算之遲延利息，即屬有據。
五、綜上所述，原告依民法第184條第1項前段、第191條之2、第
    193條第1項、第195條規定，請求被告給付7萬3,531元，及
    自起訴狀繕本送達翌日（111年1月12日）起至清償日止，按
    週年利率5%計算之利息，為有理由，應予准許。逾此範圍之
    請求，則無理由，應予駁回。
六、本件原告勝訴部分係依民事訴訟法第427條第2項第11款規定
    適用簡易訴訟程序，依同法第389條第1項第3款規定，應依
    職權宣告假執行。原告陳明願供擔保，請准宣告假執行，無
    非係促請本院依職權為假執行之發動，自無為准駁諭知之必
    要。至原告其餘敗訴部分，其假執行之聲請，則因訴之駁回
    而失所依附，應併駁回之。
七、本件事證已臻明確，兩造其餘攻防方法及所提證據，經本院
    斟酌後，核與判決結果不生影響，爰不予逐一論駁，併此敘
    明。
八、訴訟費用負擔之依據：民事訴訟法第79條、第81條第1款。
中　　華　　民　　國　　111 　年　　7 　　月　　11　　日
                  埔里簡易庭  法  官  鄭煜霖
附表一：埔里基督教醫院醫療費用細項（參本院卷第49-119頁埔
里基督教醫院醫療費用收據、第405頁原告提出之醫療費用統計
表）
編號 日期 醫療費用（新臺幣） 就醫科別 1 109年7月8日 550元 眼科 2 109年7月8日 290元 神經內科 3 109年7月16日 260元 眼科 4 109年8月14日 490元 眼科 5 110年1月6日 390元 眼科 
附表二：埔里基督教醫院交通費用細項（參本院卷第49-119頁埔
里基督教醫院醫療費用收據、第407頁原告提出之交通費用統計
表）
編號 日期 交通費用（新臺幣） 就醫科別 1 109年7月8日 298元 眼科、神經內科 2 109年7月16日 298元 眼科 3 109年8月14日 298元 眼科 4 110年1月6日 298元 眼科 
以上為正本係照原本作成。
如不服本判決，應於送達後20日內，向本院提出上訴狀並表明上
訴理由，如於本判決宣示後送達前提起上訴者，應於判決送達後
20日內補提上訴理由書（須附繕本）。
中　　華　　民　　國　　111 　年　　7 　　月　　11　　日
　　　　　　　　　　　　　　　書記官  洪妍汝